臺灣高等法院刑事裁定
110年度抗字第981號
抗  告  人 
即受 刑 人  江志忠




上列抗告人即受刑人因聲請定其應執行刑案件，不服臺灣桃園地
方法院中華民國110年5月24日裁定（110年度聲字第1383號），
提起抗告，本院裁定如下：
    主  文
原裁定撤銷。 
甲○○犯如附表所示各罪所處之刑，應執行有期徒刑陸年貳月。
    理  由
一、原裁定意旨略以：抗告人即受刑人（下稱抗告人）甲○○因違
    反毒品危害防制條例案件，先後經原審法院及本院判處如附
    表所示之罪刑，並均確定在案（除聲請書附表編號1 「犯罪
    日期」欄所載「107/09/12 」，應更正為「107/09/12 晚間
    11時前某時」外，餘均引用聲請書之附表），有各該刑事判
    決書及本院被告前案紀錄表各1 份在卷可稽。茲檢察官以原
    審法院為該等案件犯罪事實最後判決之法院，聲請定其應執
    行之刑，原審法院審核認其聲請為正當，應予准許，且審酌
    被告所犯如附表編號1 至4 所示之罪之法益侵害類型、犯罪
    手法及犯罪動機等定執行刑情狀，爰裁定其應執行之刑如主
    文所示。
二、抗告意旨略以：
　㈠按量刑之輕重，固屬事實審法院得依職權自由裁量之事項，
    惟並非概無法律上之限制，仍應受比例原則及公平原則之限
    制。數罪併罰有二裁判以上宣告多數有期徒刑者，依刑法第
    53條、第51條第5款之規定「於各刑中之最長期以上，各刑
    合併之刑期以下，定其刑期。但不得逾30年。」係採「限制
    加重原則」規範執行刑之法定範圍，為其定刑之外部界限。
    乃因一律將宣告刑累計執行，刑責恐將偏重而過苛，不符現
    代刑事政策及刑罰之社會功能，而有必要透過定應執行刑程
    式，授權法官對被告本身及所犯各罪為總檢視，進行充分而
    不過度之評價，以妥適調整之。又刑法第57條之規定，係針
    對個別犯罪之科刑裁量，明定刑罰原則以及尤應審酌之各款
    事項，以為科刑輕重之標準；至數罪併罰定應執行刑之裁量
    標準，法無明文，然其裁量仍應兼衡罪責相當及特別預防之
    刑罰目的，具體審酌整體犯罪過程之各罪關係（例如各行為
    彼此間之關聯性《數罪間時間、空間、法益之異同性》、所
    侵害法益之專屬性或同一性、數罪對法益侵害之加重效應等
    ）及罪數所反應行為人人格及犯罪傾向等情狀綜合判斷，為
    妥適之裁量，仍有比例原則及公平原則之拘束，倘違背此內
    部界限而濫用其裁量，仍非適法（最高法院104年度台抗字
    第718號裁定意旨參照）。
　㈡抗告人所犯如附表所示共4罪，編號1、3、4皆為吸食一級毒
    品罪，附表編號2、3二罪曾經定應執行刑為有期徒刑5年4月
    ，原審乃將編號1與4各8月與編號2、3定刑，合計為5年4月＋
    8月＋8月，也就是5年4月以上合併刑期6年8月以下定應執行
    刑為6年6月，雖未逾越先前曾定應執行刑之加計結果，但已
    達內部界限的上限。
　㈢原審裁定並未就抗告人整體犯罪之行為態樣、時間觀察，即
    定應執行刑為有期徒刑6年6月，顯不利於抗告人，難謂與內
    部界限之法律目的及刑法公平性無違，且原裁定亦未說明有
    何為此裁定之特殊情由，致實質上抗告人，因原審犯行所受
    處罰將遠高於同類型之被告，受裁判上一罪之裁定而有予以
    酌減之情事，其裁量權之行使應非妥適且難以令抗告人信服
    ，就此抗告人懇請鈞院就本案中抗告人本身之人格特性及犯
    罪目的、動機、手段程度及犯後態度等綜合判斷，給予抗告
    人較適法及公平之裁定，以符合內部界限之目的，並符合抗
    告人對司法公平性之期待。
　㈣綜上所陳，懇求給抗告人一個悔過向善的機會，予以抗告人
    一個從新從輕罪有利於抗告人之裁定等語。
三、按裁判確定前犯數罪者，併合處罰之；數罪併罰，分別宣告
    其罪之刑，其宣告多數有期徒刑者，於各刑中之最長期以上
    ，各刑合併之刑期以下，定其刑期，但不得逾30年，刑法第
    50條第1項前段、第51條第5款定有明文。參其立法意旨，除
    在緩和多數有期徒刑合併執行所造成之苛酷外，更避免責任
    非難之重複，蓋有期徒刑之科處，不僅在懲罰犯罪行為，更
    重在矯治犯罪行為人、提升其規範意識，及回復社會對於法
    律規範之信賴，是應併合處罰之複數有期徒刑倘一律合併執
    行，將造成責任非難效果重複滿足、邊際效應遞減之不當效
    果，甚至有違責任原則，故採行加重單一刑主義，以期責罰
    相當，是法院就應併合處罰之數個有期徒刑宣告定其應執行
    刑時，不僅應遵守法律所定「以宣告各刑中之最長期為下限
    ，各刑合併之刑期為上限，但最長不得逾30年」之外部界限
    ，並應受法秩序理念規範之比例原則、平等原則、責罰相當
    原則、重複評價禁止原則等自由裁量權內部抽象價值要求界
    限之支配，以使輕重得宜，罰當其責，俾符合法律授與裁量
    權之目的，以區別數罪併罰與單純數罪之不同，兼顧刑罰衡
    平原則（最高法院100年度台抗字第440號裁定意旨參照）。
    具體而言，於併合處罰酌定執行刑，應視行為人所犯數罪犯
    罪類型而定，倘行為人所犯數罪屬相同犯罪類型者（如複數
    竊盜、施用或販賣毒品等），於併合處罰時，其責任非難重
    複程度較高，應酌定較低應執行刑；然行為人所犯數罪雖屬
    相同犯罪類型，但所侵犯者為具有不可替代性、不可回復性
    個人法益（如殺人、妨害性自主），於併合處罰時，其責任
    非難重複程度則較低，自可酌定較高應執行刑；另行為人所
    犯數罪非惟犯罪類型相同，且其行為態樣、手段、動機均相
    似者，於併合處罰時，其責任非難重複程度更高，應酌定更
    低應執行刑；反之，行為人所犯數罪各屬不同犯罪類型者，
    於併合處罰時，其責任非難重複程度甚低，當可酌定較高應
    執行刑。至個別犯罪犯罪情節或對於社會之影響、行為人品
    性、智識、生活狀況或前科情形等，除前述用以判斷各個犯
    罪犯罪類型、法益侵害種類、犯罪行為態樣、手段、動機是
    否相同、相似，以避免責任非難過度重複者外，乃個別犯罪
    量處刑罰時已為斟酌之因素，要非定應執行刑時應再行審酌
    者。
四、本院查：
　㈠原裁定就本件抗告人所犯如附表所示之4罪（宣告刑合計為有
    期徒刑9年3月，其中編號2至3部分，曾經定應執行刑有期徒
    刑5年4月），符合數罪併罰之規定，且原審法院係犯罪事實
    最後判決之法院，認檢察官本件聲請有理由，定應執行刑為
    有期徒刑6年6月，固非無見。
　㈡惟附表所示各罪，除編號2為販賣第二級毒品外，其餘編號1
    、3、4罪，均係施用第一級毒品罪，是同質性犯罪，而抗告
    人施用毒品罪犯罪日期分別為107年9月12日、108年5月14、
    108年2月2日為警採尿時起回溯26小時內之某時，應認犯罪
    時間相近似且雖係戕害自身健康但無可回復，併合處罰時其
    責任非難重複之程度較高。就訴訟實務而言，分別起訴、分
    別判決確定之案件，與在同一審理程序之數罪，經由單一判
    決所定之應執行刑，前者在嗣後另定應執行刑時，其刑度往
    往遠重於在同一訴訟程序所判決之應執行刑，對於被告之權
    益影響甚鉅，考量修正後刑法刪除連續犯之規定，採一罪一
    罰之刑事政策，為避免刑罰輕重失衡，調和上開定應執行刑
    輕重之顯著差異等情，及考量各犯行間之關聯性、法益異同
    與侵害嚴重性等因素，實應酌定較低應執行刑，以鼓勵其真
    心改過向上，盡早回歸正常社會。原審未衡量抗告人所犯附
    表所示各罪犯罪行為態樣、手段、動機相類，各罪間彼此之
    關聯性及對抗告人即受刑人施以矯正之必要性等因素，並考
    量附表編號2至3曾定應執行有期徒刑5年4月，加計編號1、4
    之罪分別所處有期徒刑，合計為有期徒刑6年8月，而定應執
    行刑有期徒刑6年6月，難認與抗告人所犯各罪所侵害法益之
    總價值相當，其裁量權之行使，難認允當。抗告意旨據此指
    摘原裁定不當，為有理由，應由本院將原裁定撤銷。
  ㈢原審既已就附表所示之刑之執行刑為實體審酌，則本院自為
    裁定並未損及抗告人審級利益，依刑事訴訟法第413條後段
    規定得自為裁定。查本件附表所示各罪所處之有期徒刑，合
    於數罪併罰之要件，檢察官之聲請，於法並無不合。爰參酌
    附表所示各罪宣告刑總和上限、各刑中最長期，以及前述曾
    經定應執行刑之內部界限，並審酌抗告人所犯其中3罪為施
    用第一級毒品罪，餘為犯賣第二級毒品罪，其侵害法益屬性
    ，及其行為態樣、手段、動機、犯罪次數等一切情狀，為整
    體非難評價，就附表所示各罪所處之刑，定應執行刑如主文
    第2項所示。
據上論斷，依刑事訴訟法第413條、第477條第1項，刑法第53條
、第51條第5款，裁定如主文。　　
中　　華　　民　　國　　110 　年　　6 　　月　　30　　日
　　　　　　        刑事第七庭  審判長法　官  孫惠琳
　　　　　　　　　　　　　　　　　　  法　官  張育彰　　
　　　　　　　　　　　　　　　　　　  法　官  王惟琪
以上正本證明與原本無異。
如不服本裁定，應於收受送達後五日內向本院提出再抗告狀。
                                      書記官  陳怡君
中　　華　　民　　國　　110 　年　　7 　　月　　5 　　日